【裁判字號】    99,訴,1644
【裁判日期】    990803
【裁判案由】    妨害性自主罪
【裁判全文】
臺灣臺中地方法院刑事判決              99年度訴字第1644號
公  訴  人  臺灣臺中地方法院檢察署檢察官
被      告  乙○○
指定辯護人  本院公設辯護人 戴遐齡
上列被告因妨害性自主罪案件，經檢察官提起公訴（99年度偵字
第10487號），本院判決如下：
    主    文
乙○○對於未滿十四歲之女子為性交，共參罪，各處有期徒刑壹
年捌月。應執行有期徒刑貳年，緩刑參年，緩刑期間付保護管束
。
    犯罪事實
一、乙○○於民國九十八年九月間，在網路上結識未滿十四歲代
    號為0000-0000之女子（八十五年五月二十五日生，真實姓
    名年籍詳卷，下稱A女），並交往成為男女朋友，其明知A女
    就讀國中未滿十四歲，性觀念未臻成熟，並無完全之性自主
    同意能力，仍分別於九十九年一月三日、同年二月中旬某日
    、同年三月二十八日，在臺中市○○街○段七巷二八號十二
    樓其住處，以其陰莖插入A女陰道而為性交行為，共計三次
    。嗣於同年四月一日，為A女之父（代號0000-0000A，真實
    姓名年籍詳卷，下稱A1）發現而報警處理，始悉上情。
二、案經A1訴由臺中市警察局移送臺灣臺中地方法院檢察署檢察
    官偵查起訴。
    理  由
一(一)按被告之自白，非出於強暴、脅迫、利誘、詐欺、疲勞訊問
    、違法羈押或其他不正之方法，且與事實相符者，得為證據
    ；被告陳述其自白係出於不正之方法者，應先於其他事證而
    為調查，該自白如係經檢察官提出者，法院應命檢察官就自
    白之出於自由意志，指出證明之方法，刑事訴訟法第一百五
    十六條第一項、第三項定有明文。準此，被告乙○○對檢察
    官所提被告於警詢及偵查中不利於己之供述，證據能力並無
    意見，本院亦查無有何顯然不正之方法取得情事，而悖於被
    告之自由意志，是被告前開不利於己供述得為證據。
  (二)被告以外之人於審判外之言詞或書面陳述，除法律有規定者
    外，不得作為證據；又被告以外之人於偵查中向檢察官所為
    之陳述，除顯有不可信之情況者外，得為證據。刑事訴訟法
    第一百五十九條第一項、第一百五十九條之一第二項分別定
    有明文。查被害人A女於偵訊時所為之供述，為被告以外之
    人於偵查中向檢察官所為之陳述，本院審酌其作成時之情況
    並無不當，具有證據能力。
  (三)刑事訴訟法第一百五十九條之四第二款所稱從事業務之人於
    業務上或通常業務過程所須製作之紀錄文書、證明文書，因
    係於通常業務過程不間斷、有規律而準確之記載，且大部分
    紀錄係完成於業務終了前後，無預見日後可能會被提供作為
    證據之偽造動機，其虛偽之可能性小，除非該等紀錄文書或
    證明文書有顯然不可信之情況，否則有承認其為證據之必要
    。醫院診斷證明書係病患就診或就醫，醫師就其診斷治療病
    患結果，所出具之證明書。醫師法第十七條規定，醫師如無
    法令規定之理由，不得拒絕診斷書之交付。醫師係從事醫療
    業務之人，病患如純為查明病因並以接受治療為目的，而到
    醫療院所就醫診治，醫師於例行性之診療過程中，對該病患
    所為醫療行為，於業務上出具之診斷書，屬於醫療業務上或
    通常醫療業務過程所製作之證明文書，自該當於上開條款所
    指之證明文書。如為特定之目的（如訴訟之用）而就醫，醫
    師為其診療，應病患之要求並出具診斷證明書，因其所記載
    之內容，具有個案性質，應屬被告以外之人於審判外之陳述
    ，且不符上開條款所稱之特信性文書要件，自不得為證據。
    至九十四年二月五日修正公布前之性侵害犯罪防治法第九條
    第1項「醫院、診所對於性侵害犯罪之被害人，不得無故拒
    絕診療及開立驗傷診斷書」、第二項「前項驗傷診斷書之格
    式，由中央衛生主管機關會同司法院、法務部共同訂定之」
    之規定（修正後移列為第十條第一項、第三項，並略作文字
    修正），依同法第六條、第六條之一（修正後第十一條）等
    相關規定，係為防治性侵害犯罪及保護被害人權益，對於被
    害人驗傷及取證所為之特別規定，其依此項規定所製作之驗
    傷診斷書，應屬刑事訴訟法第一百五十九條第一項「法律有
    規定」之傳聞證據之例外（最高法院九十五年度台上字第五
    ０二六號判決、九十九年度台上字第二七四八號判決要旨可
    資參照）。查本件中國醫藥大學附設醫院受理疑似性侵害事
    件驗傷診斷書，為醫院對於性侵害犯罪之被害人依據法定驗
    傷診斷書格式所開立之診斷書，揆諸上開實務見解，因認為
    「法律有規定」之傳聞證據之例外，具有證據能力。
  (四)卷附之簡訊照片、現場照片均係屬機械性紀錄特徵，非屬供
    述證據，並不受傳聞法則之限制，且其取得過程亦無違法情
    形，具有證據能力。
二、前開犯罪事實，業據被告坦承不諱，核與被害人A女於偵查
    中指訴之情節相符，復有被害人A女持用門號0000000000號
    行動電話內被告傳送有關男女私密之事簡訊內容翻拍照片二
    十七幀、案發現場照片六幀、中國醫藥大學附設醫院受理疑
    似性侵害事件驗傷診斷書一件附卷足憑，足徵被告前開自白
    核與事實相符。而被告於警詢時供承在網路聊天被害人即告
    知虛歲十四歲，所以其知道被害人未滿十四歲等語，被害人
    A女於偵查中陳稱第一次性交前即有告知年紀等語，足見被
    告明知被害人A女係未滿十四歲之女子，仍與之性交之事實
    ，至為明確，其犯行洵堪認定，應予依法論科。
三、被告對於未滿十四歲之被害人A女為性交，共計三次，核其
    所為，均係犯刑法第二百二十七條第一項之對於未滿十四歲
    之女子為性交罪。被告所犯三罪間，犯意各別，行為互殊，
    應分論併罰。又被告所犯對於未滿十四歲之女子為性交罪，
    雖係對於未滿十八歲之少年故意犯罪，然因刑法第二百二十
    七條一第一項之規定，已將「對於未滿十四歲之男女」列為
    犯罪構成要件，係以被害人年齡所設特別規定，自無庸再依
    兒童及少年福利法第七十條第一項規定加重其刑，併此敘明
    。按犯罪之情狀顯可憫恕，認科以最低度刑仍嫌過重者，得
    酌量減輕其刑，刑法第五十九條定有明文。本案中被告所犯
    對於未滿十四歲之女子為性交罪，法定本刑為三年以上十年
    以下有期徒刑之罪，被告於偵查中及本院審理中均已坦然認
    罪，並已與告訴人即A女之父A1達成和解，犯後態度良好，
    且並無前科紀錄，有刑案資料查註紀錄表、臺灣高等法院被
    告前案紀錄表各一份在卷可佐，堪認為被告素行良好，且事
    後已知悔悟，因與被害人係男女朋友，相戀交往方式等情觀
    之，足見被告實係基於男女情愛而有性慾衝動行為，依被告
    主觀心態及其行為之客觀侵害程度綜合觀察，倘各處以本罪
    最輕本刑有期徒刑三年仍嫌過重，顯與被告犯罪情節失其衡
    平，本院認應依刑法第五十九條之規定酌減其刑。爰審酌被
    告與A女認識後，因互有好感而成為男女朋友後，方進一步
    發生性關係，然被害人A女尚就讀國中，身心均尚未成熟，
    被告猶與之性交，嚴重影響A女日後身心發展，惟念及被告
    犯後坦承犯行，表示悔悟，且已與告訴人A1達成和解，此有
    本院九十九年度司中調字第一一五０號調解程序筆錄附卷可
    稽，及被告之犯罪動機、手段、素行等一切情狀，各量處如
    主文所示之刑，並定其應執行刑，以資懲戒。末查，被告前
    未曾因犯罪受有期徒刑以上刑之宣告，有刑案資料查註紀錄
    表、臺灣高等法院被告前案紀錄表各一份在卷可按，其因一
    時失慮，偶罹刑典，犯後已坦承犯行，並表示悔意，且被告
    為七十五年出生，有其年籍資料在卷可參，另係擔任重機械
    維修工作一節，據被告陳明，其年紀甚輕並有正當職業，告
    訴人A1亦當庭表示不反對給予被告緩刑之機會（見本院九十
    九年六月三十日準備程序筆錄），被告經此偵審程序及科刑
    之宣告後，應知所警惕而無再犯之虞，本院因認對於被告所
    宣告之刑，以暫不執行為適當，爰依刑法第七十四條第一項
    第一款規定併予宣告緩刑三年，以啟自新，並依刑法第九十
    三條第一項規定，併為緩刑期間付保護管束之諭知。
據上論斷，應依刑事訴訟法第二百九十九條第一項前段，刑法第
二百二十七條第一項、第五十一條第五款、第五十九條、第七十
四條第一項第一款、第九十三條第一項，判決如主文。
本案經檢察官甲○○到庭執行職務
中    華    民    國    99    年    8     月    3    日
                  刑事第七庭  審判長法  官  王邁揚
                                    法  官  黃賢婷
                                    法  官  陳  葳
以上正本證明與原本無異。
如不服本判決應於收受判決後10日內向本院提出上訴書狀，並應
敘述具體理由；其未敘述上訴理由者，應於上訴期間屆滿後20日
內向本院補提理由書（均須按他造當事人之人數附繕本）「切勿
逕送上級法院」。
                                    書記官  張雅如
中    華    民    國    99    年    8     月    5     日
附錄法條：
刑法第二百二十七條第一項：
對於未滿十四歲之男女為性交者，處三年以上十年以下有期徒刑
。

司法院資訊處製作；財團法人民間司法改革基金會備份。
